【裁判字號】    97,抗,688
【裁判日期】    970623
【裁判案由】    聲請沒入保證金
【裁判全文】
臺灣高等法院臺中分院刑事裁定           97年度抗字第688號
抗  告  人
即  被  告    甲○○
                    (現在臺灣臺中監獄苗栗分監執行)
上列抗告人因聲請沒入保證金案件，不服臺灣苗栗地方法院中華
民國97年4月16日裁定（97年度聲字第297號）提起抗告，本院裁
定如下：
    主  文
原裁定撤銷，發回臺灣苗栗地方法院。
    理  由
一、原裁定意旨略以：抗告人即被告甲○○ (下稱被告)因違反
    毒品危害防制條例案件，前經檢察官於偵查中諭令准予具保
    ，指定保證金新臺幣（下同）50,000元，由具保人許文祥於
    民國96年7月11日繳納保證金後，將被告釋放。嗣經判決確
    定，經臺灣苗栗地方法院檢察官囑託臺灣新竹地方法院檢察
    署代為執行，迭據該署先後2次通知被告應於97年3月6日及
    同月20日自行到案執行，並已將傳票合法送達，並通知具保
    人許文祥轉知或帶同被告到案執行，惟因被告均未到案受執
    行，再經臺灣苗栗地方法院檢察署檢察官及臺灣新竹地方法
    院檢察署檢察官拘提未著，顯認被告已逃匿等情，有臺灣苗
    栗地方法院刑事保證金收據、法務部戶役政連結作業系統甲
    ○○個人基本資料表、法務部全國檢察官線上查詢刑案人犯
    在監所最新資料報表、臺灣苗栗地方法院檢察署苗檢家執戊
    97執字第224號追保函、、臺灣新竹地方法院檢察署執行傳
    票送達證書回證、臺灣苗栗地方法院檢察署檢察官拘票、臺
    灣新竹地方法院檢察署檢察官拘票、司法警察97年3月30 、
    31日拘提不獲報告書等各1份及臺灣苗栗地方法院檢察署執
    行傳票送達證書回證、追保通知書送達證書回證等各2份附
    卷可稽。爰認臺灣苗栗地方法院檢察署檢察官聲請沒入保證
    金為正當，而裁定准予沒入具保人許文祥所繳納之保證金等
    語。
二、抗告意旨則略以：被告係於97年5月1日經警逮捕歸案，而於
    97年5月29日始收受原審所為沒入保證金之裁定，依最高法
    院87年台抗字第406號、87年度台非字第366號裁定意旨，裁
    定沒入保證金須在被告逃匿中，始得為之。則原審於97年4
    月16日裁定沒入保證金，而於97年5月29日始送達於被告，
    是否符合法令規定，非無疑義，援提起抗告，請求撤銷原裁
    定，准予發還保證人等語。
三、按沒入具保人繳納之保證金，應以被告在逃匿中為其要件，
    具保停止羈押之被告雖曾逃匿，但既經緝獲歸案，具保人之
    具保責任即因而告消滅，即不可再謂其逃匿而裁定沒入具保
    人繳納之保證金 (最高法院75年度台非字第247號、87年度
    台抗字第406號裁判意旨參照)。次按裁判除經言詞辯論之判
    決，應宣示者，須以宣示或送達方式對外諭知，使其發生效
    力，此稽之刑事訴訟法第224條及第227條第1項之規定可明
    。經查：本件原審法院於97年4月16日裁定諭知沒入保證金
    時，被告固尚在逃匿中無訛。然原審法院關於本件裁定之送
    達，係分別於97年4月25日送達於檢察官；於同月28日依寄
    存送達方式送達於具保人許文祥；而先於同月25日對被告送
    達於新竹縣北埔鄉○○村○鄰○○街109巷7號處所，而由被
    告母親羅福妹以同居人身分代為收受；再於同月29日依寄存
    送達方式送達於被告；又於同年5月29送達至臺灣台中監獄
    苗栗分監予被告本人親自收受，有卷附各送達證書可稽。則
    原審於97年4月25日初次對被告所為之送達，是否已發生合
    法送達之效力？其後何以再送達2次？各次送達之效果如何
    ？因依卷附資料，此部分事實猶有未明。則抗告人執此指摘
    原裁定不當，自難謂無理由，應由本院將原裁定撤銷，為期
    便於蒐集相關事證資料以翔實調查及維護當事人之審級利益
    ，爰將本件撤銷發回原審更為調查後，另為適當之裁定，俾
    昭折服。
據上論斷，應依刑事訴訟法第413條前段，裁定如主文。
中    華    民    國    97    年    6     月    23    日
            刑事第三庭    審判長法  官  王  增  瑜
                                法  官  廖  柏  基
                                法  官  蔡  紹  良
上列正本證明與原本無異。
不得抗告。
                                書記官  許  麗  花
中    華    民    國    97    年    6     月    23    日


司法院資訊處製作；財團法人民間司法改革基金會備份。
